臺灣士林地方法院民事判決　　　　　　　 100年度親字第24號
原　　　告　張中義
訴訟代理人　謝秉原律師
被　　　告　張宇廷
上列當事人間確認親子關係不存在事件，本院判決如下：
    主      文
原告之訴駁回。
訴訟費用由原告負擔。
    事實及理由
一、原告與訴外人即大陸地區人民邵憶憶於民國85年12月20日結
    婚，詎邵憶憶於婚後與訴外人邱萬通發生婚外情，並於86年
    2 月16日產下一子即被告張宇廷，原告與邵憶憶因此於96年
    10月19日離婚。再經大陸地區司法鑑定科學技術研究所司法
    鑑定中心鑑定結果顯示，訴外人邱萬通應為被告張宇廷之生
    父無疑，故原告與被告間並無任何親子血緣關係，惟因戶籍
    登記被告張宇廷係登記為原告之子，致兩造之法律關係不明
    確，應認原告有即受確認判決之法律上利益，爰依法請求確
    認原告與被告間之親子關係不存在等語，並聲明：(1)確認原
    告與被告間之親子關係不存在。(2)訴訟費用由被告負擔。
二、按原告之訴，依其所訴之事實，在法律上顯無理由者，法院
    得不經言詞辯論，逕以判決駁回之，民事訴訟法第249 條第
    2 項定有明文。又確認法律關係之訴，非原告有即受確認判
    決之法律上利益者，不得提起之，民事訴訟法第247 條第1
    項前段亦有明文。所謂即受確認判決之法律上利益，係指法
    律關係之存在與否不明確，原告主觀上認其在法律上之地位
    有不安之狀態存在，且此種不安之狀態，能以確認判決將之
    除去者而言。若法律關係已臻明確，自無提起確認之訴，請
    求確認法律關係存在或不存在之餘地（最高法院32年上字第
    2593號判例、77年臺上字第1095號、80年臺上字第158 號判
    決意旨參照）。次按稱婚生子女者，謂由婚姻關係受胎而生
    之子女。從子女出生日回溯第181 日起至第302 日止，為受
    胎期間。能證明受胎回溯在前項第181 日以內或第302 日以
    前者，以其期間為受胎期間。再妻之受胎，係在婚姻關係存
    續中者，推定其所生子女為婚生子女。民法第1061條第1 、
    2 項、第1062條分別定有明文。故母之受胎期間如與他人無
    婚姻關係存在，則所生子女即非屬該他人之婚生子女，除該
    他人認領該子女外，該他人與該子女間並無親子關係存在可
    言，自無提起確認親子關係不在之訴之必要，合先敘明。
三、本件原告主張其與訴外人邵憶憶於85年12月20日結婚，惟邵
    憶憶於婚後與訴外人邱萬通通姦，於86年2 月16日產下一子
    即被告張宇廷，嗣原告與邵憶憶因此於96年10月19日離婚等
    情，固據提出戶籍謄本、大陸地區出生醫學證明書、上海市
    東方公證處公證書、大陸地區司法鑑定科學技術研究所司法
    鑑定中心鑑定意見書等件為證，堪信為真實。惟查，原告雖
    主張被告非其前妻邵憶憶自其受胎所生，而訴請確認兩造間
    親子關係不存在，然被告之母邵憶憶與原告係於85年12月20
    日結婚，而被告係於86年2 月16日出生，此有原告提出之戶
    籍謄本在卷可證，依上開民法第1062條第1 項所定最短受胎
    期間181 日推算，邵憶憶受胎日期至遲為85年8 月20日，斯
    時邵憶憶與原告尚未結婚，則被告顯非邵憶憶與原告於婚姻
    關係存續中受胎所生之婚生子，而原告亦未曾認領被告，此
    業據原告訴訟代理人到庭陳明在卷（見本院100 年6 月8 日
    準備程序筆錄），是原告與被告間本無親子關係存在可言，
    兩造間並無親子關係既已臻明確，揆諸前揭說明，不能認原
    告有即受確認判決之法律上利益，原告自無訴請確認親子關
    係不存在之餘地，其訴顯無理由，爰依民事訴訟法第249 條
    第2 項規定，不經言詞辯論，逕以判決駁回之。本件戶政機
    關未察民法第1062條受胎期間之規定，誤認被告為婚生子而
    登載其父為原告，顯然有誤，宜由原告依戶籍法第22條、戶
    籍法施行細則第15條之規定，向戶政事務所申請更正登記，
    以除去前揭不實之戶籍登記，附此敘明。
四、據上論結，原告之訴為無理由，依民事訴訟法第249 條第2
    項、第78條，判決如主文。
中    華    民    國   100    年    10    月    31    日
                  家事庭  法  官  陳文通
以上正本證明與原本無異。
如對本判決上訴，應於判決送達後20日內向本院提出上訴狀。
中    華    民    國   100    年    11    月    4     日
                          書記官  陳玉瓊